臺灣高雄地方法院民事判決
111年度小上字第9號
上  訴  人  涂賢文  

被上訴人    蔡俊杰  


上列當事人間請求損害賠償事件，上訴人對於民國110年12月20
日本院鳳山簡易庭110年度鳳小字第1252號第一審判決提起上訴
，本院於民國111年4月11日言詞辯論終結，判決如下：
    主  文
原判決廢棄。
被上訴人應給付上訴人新臺幣肆仟捌佰玖拾壹元。
第一、二審訴訟費用共新臺幣貳仟伍佰元由被上訴人負擔。
    事實及理由
一、按對於小額程序之第一審裁判之上訴，非以其違背法令為理
    由，不得為之，民事訴訟法第436條之24第2項定有明文。所
    謂判決違背法令係指判決不適用法規或適用不當者而言，亦
    為同法第468條所明定，且此亦為小額事件之上訴程序所準
    用（同法第436條之32第2項參照）。又依同法第436條之25
    規定，上訴狀應記載上訴理由，並表明原判決所違背之法令
    及其具體內容，以及依訴訟資料可認為原判決有違背法令之
    具體事實。上訴意旨略以：原判決未依民法第191條之2之規
    定分配舉證責任，推定被上訴人有過失，反而以上訴人未能
    舉證被上訴人有過失為由，駁回上訴人之請求，應有判決違
    背法令等語，堪認上訴人已具體指摘原判決有違反民法第19
    1條之2之判決違背法令情事，本件上訴應為合法。
二、本件被上訴人經合法通知，未於言詞辯論期日到場，核無民
    事訴訟法第386條所列各款情形，爰依上訴人之聲請，由其
    一造辯論而為判決。
三、上訴人主張：被上訴人於民國（下同）109年7月13日11時許
    ，駕駛車牌號碼0000-00號自用小客車（下稱被上訴人車輛
    ），行經高雄市鳳山區國泰路一段與中崙一路之鳳山果菜市
    場附近，因未注意車前狀況及未保持安全距離之過失，追撞
    由上訴人駕駛之車牌號碼0000-00號自用小客車（下稱系爭
    車輛）之車尾（下稱系爭事故），致上訴人受有系爭車輛維
    修費用新臺幣（下同）4891元之損害等語，爰依據侵權行為
    法律關係，提起本訴，並於原審聲明：被上訴人應給付上訴
    人4891元。
四、被上訴人受合法通知，無正當理由未於言詞辯論期日到場，
    亦未提出任何書狀陳述。
五、原審審理結果，判決上訴人全部敗訴，上訴人不服提起上訴
    ，除援用原審主張及陳述外，另補充：被上訴人未依民法第
    191條之2之規定舉證其就系爭事故並無過失，應推定其有過
    失等語，並上訴聲明：㈠原判決廢棄。㈡被上訴人應給付上訴
    人4891元。
六、本院得心證之理由
　㈠按汽車、機車或其他非依軌道行駛之動力車輛，在使用中加
    損害於他人者，駕駛人應賠償因此所生之損害。但於防止損
    害之發生，已盡相當之注意者，不在此限。民法第191條之2
    定有明文。次按民法第184條之一般侵權行為雖應由受害人
    就不法性、可責性及因果關係為舉證，然民法第191條之2之
    規定，係將主觀要件之舉證責任倒置，轉由加害人就其無故
    意、過失負舉證責任，是兩車均為行駛中非依軌道行駛之動
    力車輛，被害人請求損害賠償時，關於其受有損害，係由對
    方車輛於行進中所造成，並兩者間有因果關係，雖應由其負
    舉證責任，但無須證明對方有故意或過失，反之，對方如欲
    免於賠償責任，即應舉證證明自己無故意、過失（最高法院
    108年度台上字第2459號判決參照）。經查，上訴人主張其
    因被上訴人前揭過失侵權行為而受有損害之事實，業據上訴
    人於原審提出HONDA汽車估價單（見原審卷第15頁）、被上
    訴人車輛在維修廠之照片3張（見原審卷第75頁）為證，並
    有高雄市政府警察局鳳山分局110年12月12日高市警鳳分交
    字第11075400000號函附之成功派出所110年12月9日職務報
    告載稱：警員周俊安於109年7月3日擔服備勤勤務時，上訴
    人到所報案並稱其於109年7月3日11時許駕駛系爭車輛與被
    上訴人所駕駛之被上訴人車輛，在高雄市鳳山區國泰路一段
    與中崙一路附近，發生碰撞，雙方當下自行至保養廠處理，
    並無報案，其後上訴人深感不妥因此到所報案等語（見原審
    卷第85頁）可稽，且被上訴人經合法通知後，未於言詞辯論
    期日到場爭執，復未提出任何書狀答辯以供本院斟酌，依民
    事訴訟法第280 條第3 項準用第1 項規定，視同自認上訴人
    主張之事實，而堪認為真實。被上訴人因上揭過失侵權行為
    造成系爭車輛車體受損，自應對上訴人負侵權行為損害賠償
    責任。
　㈡按不法毀損他人之物者，被害人得請求賠償其物因毀損所減
    少之價額。民法第196 條定有明文。又依民法第196 條請求
    賠償物被毀損所減少之價額，得以修復費用為估定之標準，
    但以必要者為限（例如︰修理材料以新品換舊品，應予折舊
    ），此有最高法院77年度第9 次民事庭會議決議可資參照。
    經查，系爭車輛修理費用為4891元（均為工資及烤漆）有上
    訴人所提出之HONDA汽車估價單（見原審卷第15頁）可證，
    是上訴人以修復費用為估定之標準，請求被上訴人賠償系爭
    車輛車因系爭事故被毀損所減少之價額4891元，應有理由。
　㈢依前述㈠之說明，民法第191條之2之規定，係將主觀要件之舉
    證責任倒置，被害人無須證明對方有故意或過失（最高法院
    108年度台上字第2459號判決參照）。原審判決以上訴人雖
    能證明系爭車輛受有損害之事實，但仍應就系爭車輛車尾受
    損，係被上訴人未注意車前狀況及未保持安全距離之過失行
    為所致，負舉證責任，而上訴人就此部分之舉證，尚有不足
    為由，駁回上訴人之請求，核與上開規定及說明不符。上訴
    人主張原審判決此部分有違反民法第191條之2規定之判決違
    背法令，應有理由。 
七、綜上所述，上訴人依侵權行為之法律關係，請求被上訴人給
    付4891元，為有理由，應予准許，原審為上訴人敗訴之判決
    ，尚有未合，上訴意旨指摘原判決不當，求予廢棄改判，為
    有理由，爰由本院予以廢棄，並改判如主文第2項所示。
八、本件第一、二審訴訟費用，應依民事訴訟法第436條之32第1
    項準用第436條之19條第1項規定，確定其數額為1000元、15
    00元共2500元，並應由被上訴人負擔。
九、據上論結，本件上訴為有理由，依民事訴訟法第436條之32
    第1項、第2項、第450條、第78條、第385條第1項前段，判
    決如主文。
中　　華　　民　　國　　111 　年　　4 　　月　  25　　日
            民事第二庭審判長          法　官　陳宛榆

                                      法　官　鄭  瑋

                                      法　官  施盈志
以上正本係照原本作成。
本判決不得上訴。
中　　華　　民　　國　　111 　年　　4 　　月　　25　　日
                                      書記官  陳玫燕